【裁判字號】    96,家訴,172
【裁判日期】    970401
【裁判案由】    確認遺囑真正
【裁判全文】
臺灣臺北地方法院民事判決             96年度家訴字第172號
原      告  甲○○
被      告  胡鳳嬌律師
上列當事人間請求確認遺囑真正事件，本院於民國97年3月18日
言詞辯論終結，判決如下：
    主      文
確認被繼承人乙○○於民國94年6 月3 日所書立如附件所示之自
書遺囑為真正。
訴訟費用由被告負擔。
    事實及理由
一、程序方面：
    按確認法律關係之訴，非原告有即受確認判決之法律上利益
    者，不得提起之，確認證書真偽或為法律關係之基礎事實存
    否之訴，亦同；前項確認法律關係基礎事實存否之訴，以原
    告不能提起他訴訟者為限，民事訴訟法第247條第1、2項分
    別定有明文。查原告主張被繼承人乙○○書立遺囑，將其本
    人全部遺產包括座落於臺北市○○區○○段壹小段88地號，
    地址：臺北市○○路30巷4 號6 樓之2 之房地遺贈予原告，
    惟此為被告所否認，致原告私權有受侵害之危險，此項法律
    關係發生之基礎事實所生不妥之狀態自得以確認判決方式除
    去，是以原告提起本件確認系爭遺囑為真正之訴，有即受確
    認判決之法律上利益，合先敘明。
二、原告起訴主張：原告與被繼承人乙○○為母子關係，但因原
    告生父王聿考於大陸時期即娶有二妻，於來臺後僅能於戶籍
    上申報一位妻子即王蔡兆蘭，以致原告於戶籍上之生母欄即
    記載為王蔡兆蘭，故由戶籍上無法看出原告與被繼承人乙○
    ○之親子關係，然查原告係自出生至被繼承人乙○○死亡為
    止均與被繼承人乙○○住在一起，且被繼承人乙○○生病期
    間，均由原告照料，乃至喪葬事宜均由原告為之，且左右鄰
    居均知原告為被繼承人乙○○之親生子，被繼承人乙○○除
    原告一子，無其他親屬。被繼承人乙○○生前於民國94年6
    月3 日自書遺囑（下稱系爭遺囑）表示「本人乙○○青島市
    人，民國○○年○ 月○ 日生，身分證字號Ｚ000000000，以此遺
    囑將本人全部遺產包括座落於臺北市○○區○○段壹小段88
    地號，地址：臺北市○○路30巷4 號6 樓之2 之房屋及土地
    全部遺贈給甲○○（身分證字號Ｚ000000000）先生」。被繼
    承人乙○○於96年2 月11日死亡，經本院96年度財管字第76
    號裁定被告為遺產管理人，並准對被繼承人乙○○之繼承人
    為承認繼承之公示催告，另再經本院96年度家催字第504 號
    裁定，准對被繼承人乙○○之債權人及受遺贈人為公示催告
    。原告遂於96年10月3 日發函向被告表明願受被繼承人全部
    遺產之遺贈，並請求於申報期限屆滿無繼承人承認繼承時，
    將被繼承人乙○○之遺產交付原告。詎被告96年10月18日以
    （96）昭字第026 號函表示無法認定系爭遺囑之真正，請原
    告循司法途徑解決，爰起訴請求確認遺囑為真正等語。
三、經查原告上述主張，業經原告提出被繼承人乙○○於94年6
    月3 日所立自書遺囑、印鑑證明、證明書、工作日誌、乙○
    ○筆跡影本等各乙件為證，並經證人丙○○到庭具結證稱：
    有聽乙○○說過甲○○是其小孩，乙○○表示其年紀大了，
    其表示若其往生過後，願將其房屋贈與其兒子甲○○，因為
    當時甲○○尚未成家結婚，乙○○比較不放心。有聽過乙○
    ○說有立遺囑，且還給我看過一次，就是原告提出的這一份
    等語明確（參見本院97年3 月18日言詞辯論筆錄）。復被告
    對原告主張遺囑真正一事並不爭執，自堪信原告上揭主張為
    真實。
四、按自書遺囑為法定遺囑方式之一，而自書遺囑者，應自書遺
    囑全文，記明年、月、日，並親自簽名，如有增減、塗改，
    應註明增減、塗改之處所及字數，另行簽名，民法第1189
    條第1款、第1190條分別定有明文。查系爭遺囑經被繼承人
    乙○○自書遺囑全文交代身後財產分配後親自簽名蓋章，且
    記明立遺囑日為94年6月3日，均符合法定方式，自屬有效之
    遺囑。從而，原告提起本件訴訟，請求確認被繼承人乙○○
    於94年6 月3 日所書立如附件所示之自書遺囑為真正，洵屬
    有據，應予准許。
五、訴訟費用負擔之依據：民事訴訟法第78條。
中    華    民    國    97    年    4     月     1    日
                          家事法庭法  官  黃桂興
以上正本係照原本作成。
如對本判決上訴，須於判決送達後20日之不變期間內，向本院提
出上訴狀，並繳納上訴裁判費新臺幣4,500 元。
中    華    民    國    97    年    4     月     1     日
                                  書記官  陳俐妙


司法院資訊處製作；財團法人民間司法改革基金會備份。
